最高法院刑事判決　　　　　　　　　　　　　　　　八十八年度台上字第三四四號
　　上訴人　台灣高等法院高雄分院檢察署檢察官
　　被　告　甲○○
右上訴人因被告偽造文書案件，不服台灣高等法院高雄分院中華民國八十七年十月十
五日第二審更審判決（八十七年度重上更(三)字第六號，起訴案號：台灣高雄地方法院
檢察署八十年度偵字第一○七九九、一七八五○、一七八五一號），提起上訴，本院
判決如左：
    主  文
原判決撤銷，發回台灣高等法院高雄分院。
    理  由
本件原判決以公訴意旨略稱：被告甲○○基於概括犯意，意圖為自己不法之所有，先
於民國七十八年三月間，向王華佯稱其為律師，欲籌設中鼎信託投資公司，邀請王
華入股擔任總經理為由，致使王華受騙而陸續交付新台幣（下同）四十萬元。又
於同年四月間，在高雄縣鳳山市○○街，向龐耀雄佯稱其為情治人員，有辦法幫其索
回對劉丹楓之九十萬元債權云云，陸續於七十八年四月初、四月十二日向龐耀雄索款
，龐某不疑，乃分別交付七千元、二萬元與被告。七十九年十月間，被告復以購屋為
由，在高雄市○○○路二一八號四樓之二，向李玉釵陸續詐借三十八萬元，李女亦受
騙如數交付。七十八年九月間，被告又以購車無人可作保，請呂榮仁（已判刑確定）
幫忙，呂榮仁明知楊葉素蓮、高浙寧二人係教師，均不識被告，不可能為被告作保，
乃先佯以本身欲購車，分別請楊葉素蓮、高浙寧共同前往擔任連帶保證人，致使楊葉
素蓮、高浙寧在高雄汽車企業股份有限公司（下稱高雄汽車公司）職員黃怡誠（已判
刑確定）出具之空白購車連帶保證人契約書上簽名擔保，惟二人均當場告知係為呂榮
仁擔保，黃怡誠明知被告非高浙寧二人擔保之對象，竟與被告、呂榮仁基於共同犯意
，由被告在上開契約書上具名為購車人，偽造高浙寧、楊葉素蓮為契約之連帶保證人
，完成購車手續，足生損害於高浙寧及楊葉素蓮，被告購車後即分文未繳，逃逸無
，因認被告牽連涉犯刑法第二百十條之偽造私文書，及刑法第三百三十九條第一項之
詐欺罪嫌。但經審理結果，被告之犯罪不能證明，因而撤銷第一審論處被告共同行使
偽造私文書，足以生損害於他人罪刑之判決，改判無罪，固非無見。
惟查證人高浙寧證稱：「呂榮仁要買車，請我做保，帶我至汽車公司拿空白契約書給
我簽名，我因信任呂榮仁而在契約書上簽名，後來呂榮仁說車不買了」等語（見偵字
第一○七九九號卷第二十八頁、第一審卷第九十九頁，上訴字第二六五六號卷第一九
九頁、第二○○頁），呂榮仁供稱：「是要買一部車，而找他們（指楊葉素蓮、高浙
寧）作保，我有帶楊葉素蓮去簽對保，當時我還沒決定不買，我是等決定買車時在契
約上簽名」「楊葉素蓮當時要為我作保，後來說他兒子不能簽名，我就沒買」「楊志
鈞並不是我拿去對保的」云云（見上訴字第二六五六號卷第二十九頁、第三十頁，偵
字第一○七九九號卷第三十四頁背面），證人楊志鈞證稱：「我沒有去簽名作保，我
在唸書」等語（見上訴字第二六五六號卷第五十三頁），高雄汽車公司職員黃怡誠供
承：「楊志鈞印章為我所刻，契約書保證人欄內高浙寧、楊葉素蓮及楊志鈞姓名、住
址均是我填寫」「印章是甲○○授權我去刻的」等語（見偵字第一○七九九號卷第二
十六頁、第一審卷第一一五頁），而汽車購買契約書上對保欄內「楊志鈞」簽名，其
字體筆跡，核與黃怡誠於連帶保證人欄所填寫「楊志鈞」簽名之字體、筆跡均相同，
亦有該契約書附卷可稽，上述被告勾串黃怡誠、呂榮仁在契約書上，偽造楊葉素蓮、
楊志鈞為其購車充當連帶保證人等不利之證據，何以不足採信，原判決未加說明，顯
有理由不備之違法。又原判決認定在被告購車契約上偽造楊志鈞等人，充當連帶保證
人，係黃怡誠單獨所為與被告無關，原審未明其論斷之依據，併有可議。檢察官上
訴意旨，指摘原判決不當，尚非全無理由，應認仍有撤銷發回更審之原因。至被告被
訴向王華、龐耀雄、李玉釵詐欺部分，依公訴意旨，認與前開撤銷發回部分，具有
裁判上一罪之關係，爰一併發回，合予指明。
據上論結，應依刑事訴訟法第三百九十七條、第四百零一條，判決如主文。
中      華      民      國    八十八    年      一      月    二十八    日
                              最高法院刑事第二庭
                                  審判長法官  蔡  詩  文
                                        法官  莊  登  照
                                        法官  洪  明  輝
                                        法官  蔡  清  遊
                                        法官  張  清  埤
      右正本證明與原本無異
                                              書  記  官
中      華      民      國    八十八    年      二      月      二      日
